【裁判字號】    91,訴,2434
【裁判日期】    920422
【裁判案由】    偽造文書等
【裁判全文】
臺灣臺中地方法院刑事判決                        九十一年度訴字第二四三四號
    公  訴  人  臺灣臺中地方法院檢察署檢察官
    被      告  壬○○
右列被告因偽造文書等案件，經檢察官提起公訴（九十年度偵字第一七九二二號），
本院判決如左：
    主  文
壬○○共同連續行使偽造私文書，足以生損害於他人，累犯，處有期徒刑貳年。
如附表所示之台灣大哥大股份有限公司行動電話服務申請書紅色客戶留存聯（未扣案
）共參拾伍張、如附表所示之台灣大哥大股份有限公司行動電話服務申請書公司留存
聯、代理商留存聯、銷售店留存聯中申請人簽章欄內之簽名各壹枚、如附件一所示九
十年五月一日書立之同意書貳紙內之指印各貳枚（共計肆枚）、如附件二所示之切結
書上丁○○之署押各壹枚、指印各壹枚（共計署押拾柒枚、指印拾柒枚）及貼在丁○○身分證上之壬○○之相片壹幀（未扣案）均沒收。
    事  實
一、壬○○曾犯竊盜、詐欺、妨害名譽、傷害、偽造文書、偽造有價證券罪，而所犯
    竊盜罪經台灣花蓮地方法院判處有期徒刑四月確定，於民國（下同）八十一年五
    月二日執行完畢（此部分未構成累犯），所犯詐欺、妨害名譽、傷害罪經本院分
    別判處有期徒刑六月、六月、五月，應執行有期徒刑一年二月，減為有期徒刑七
    月，並於八十一年三月二日執行完畢（此部分未構成累犯），所犯偽造文書罪經
    台灣高等法院台中分院判處有期徒刑一年確定，亦於八十五年八月二十四日執行
    完畢，再因偽造有價證券、重利、分別經法院判處有期徒刑四年及有期徒刑八月
    ，定應執行刑有期徒刑四年六月，甫於八十九年九月十九日假釋出獄，於假釋期
    間，不知悔改，竟於九十年四月中旬，因見自由時報廣告欄所載辦行動電話送現
    金廣告，即依該廣告所載電話號碼與一自稱「簡先生」之真實姓名年籍不詳之成
    年男子聯絡，並與該自稱「簡先生」之男子共同基於行使變造國民身分證、行使
    偽造全民健康保險卡、行使偽造私文書及詐欺取財之概括犯意聯絡，先由壬○○
    於九十年四月中旬某日，在台中市全國飯店附近，將相片二張交付予該自稱簡先
    生之男子，由該自稱簡先生之男子將壬○○之相片粘貼於丁○○之身分證上，並
    於隔日將該變造之身分證交付予壬○○，與壬○○約明，以該變造之身分證辦理
    門號一門後，就給予新台幣（下同）二百元之報酬予壬○○。壬○○乃先於九十
    年五月一日至台中市○○○路○段十八號「全民通電訊有限公司」內，基於意圖
    為自己不法所有之概括犯意，向負責人黃端木誆稱將代理他人申辦台灣大哥大行
    動電話門號，而於同意書二紙上立書人欄內各偽蓋「丁○○」之指印二枚，並將
    變造之丁○○身分證交付予黃端木影印並粘貼於同意書上，足以生損害於丁○○
    及黃端木，使黃端木不疑有他，而交付空白之台灣大哥大股份有限公司行動電話
    服務申請書（以下簡稱行動電話申請書）予壬○○，壬○○將申請書攜回交付予
    自稱簡先生之男子後，該自稱簡先生之男子再陸續將附表所示之子○○等三十五
    人之身分證影本、全民健康保險卡影本（其中林文源之全民健康保險卡影本為偽
    造，己○○部分未附健康保險卡影本）、偽填有子○○等三十五人署押及指印之
    行動電話申請書交付予壬○○，壬○○隨即於附表所示之時間，意圖為自己及他
    人不法之所有，在上址之「全民通電訊公司」內，向黃端木謊稱已得子○○等三
    十五人之委託，而將子○○等如附表所示之人之身分證影本、健保卡影本（其中
    林文源之健保卡為偽造，己○○無健保卡）、偽填之行動電話申請書（每份均一
    式四聯），持向代辦台灣大哥大股份有限公司行動電話門號之黃端木，使黃端木
    陷於錯誤，連續交付行動電話門號晶片共一百七十三張予壬○○，並陸續將前開
    偽造之申請書影本及偽造之林文源健保卡影本交付予台灣電店股份有限公司，再
    由亦不知情之台灣電店股份有限公司將前開偽造之申請書、健保卡影本交付予台
    灣大哥大股份有限公司開通前開門號，壬○○並連續於九十年五月四日起至九十
    年六月一日止，於取得行動電話門號晶片前，在切結書上偽簽「丁○○」之署押
    及偽蓋指印後，將切結書交付予黃端木，合計行使十七份偽造之切結書，足以生
    損害於子○○等三十五人、丁○○、黃端木、台灣電店股份有限公司及台灣大哥
    大股份有限公司對該公司客戶管理之正確性，且足生損害於全民健康保險局對健
    保卡管理之正確性。壬○○於取得前開晶片後轉交自稱「簡仔」之男子，同時取
    得每個門號二百元之報酬。嗣黃端木經台灣大哥大股份保險公司通知本件係冒名
    辦理之後，始查覺有異後報警查獲。
二、案經黃端木訴由台中市警察局第二分局報請臺灣臺中地方法院檢察署檢察官偵查
    起訴。
    理  由
一、訊據被告壬○○固坦承於前開時間持相片交付「簡先生」相片，並持貼有其相片
    之丁○○身分證影本向黃端木所營之全民通電訊有限公司辦理如附表所示之門號
    並簽立切結書、同意書，之後並取得晶片交付「簡先生」等情不諱，惟矢口否認
    有偽造文書及詐欺犯行，辯稱：前開偽造之資料係「簡先生」交付予伊，伊不知
    道是偽造的，而且伊曾經於九十年間在黃端木所營之全民通電訊有限公司以自己
    名義申請台灣大哥大股份有限公司（以下簡稱台灣大哥大公司）、和信電訊股份
    有限公司（以下簡稱和信電訊公司）、中華電信股份有限公司（以下簡稱中華電
    信公司）門號使用，黃端木明知伊不是丁○○，卻要伊在同意書、切結書上簽丁○○的名字，顯然係黃端木及「簡先生」串通設計伊以便向台灣大哥大公司取得
    免費贈送之手機云云。惟查：右揭被告壬○○持變造之國民身分證、偽造之全民
    健康保險卡及偽造之私文書至全民通電訊有限公司申請手機門號之事實，業據告
    訴人黃端木於偵審中指訴歷歷，核與被害人子○○等附表所示之名義上申請人於
    警訊中指訴情節相符（寅○○、丙○○、丑○○、庚○○、辛○○、癸○○、戊○○除外；己○○部分無警訊筆錄，惟有證人張須美之證詞，乙○○部分無警訊
    筆錄，但有證人周麗珊之證詞；林文源部分無警訊筆錄，但有證人甲○○之證詞
    ），並有行動電話申請書一百七十三張、附表所示之人之身分證影本三十五張及
    附表所示之人除己○○之外之全民健康保險卡影本共三十四張、同意書二紙、切
    結書十七張附卷可憑，且前開同意書上之指紋經比對結果，與被告壬○○之左拇
    指指紋相符，有內政部警政署刑事警察局九十一刑紋字第一七一一七四號鑑驗書
    一份在卷可資佐證。復查被告雖曾於九十年間在中華電信、台灣大哥大、和信電
    訊公司申請過門號，惟其中華電信公司部分，並未經由特約服務中心申請；台灣
    大哥大公司部分則經由台灣電店股份有限公司申請；和信電訊公司部分則經由全
    虹中台中昌平店或創翌有限公司申請，業據本院向前開電信公司函詢被告九十年
    間在前開公司申請門號使用之所有申請書，經前開公司函覆本院在卷，堪信告訴
    人黃端木稱被告未曾以自己名義申辦門號等語，較為可採，被告前開所辯，顯係
    卸責之詞，不足採信，又被告既以假名向黃端木申辦手機門號達一百七十三個，
    則其所提出之資料，雖無從證明為其所偽造，惟其未經查證即以假名申請，且該
    資料來源係一不熟識僅知悉姓氏為簡姓之人所交付，自有相當之理由足認被告有
    縱令資料係偽造，亦容認行使之不確定故意，被告前開辯稱伊沒有行使偽造文書
    之故意，亦不足採，被告犯行洵堪認定。
二、核被告所為係犯刑法第二百十六條之行使第二百十二條之變造特種文書罪、同法
    第二百十六條之行使第二百十二條之偽造特種文書罪、同法第二百十六條之行使
    第二百十條之偽造私文書罪及同法第三百三十九條第一項之詐欺取財罪。被告偽
    造署押之行為，係偽造私文書之階段行為，不另論罪。被告與自稱「簡先生」之
    成年男子有犯意之聯絡與行為之分擔，應論以共同正犯；被告透過不知情之黃端
    木、台灣電店股份有限公司將偽造之附表所示之申請書、偽造之林文源之健保卡
    影本交付予台灣大哥大股份有限公司，為利用不知情之人犯之，為間接正犯。被
    告先後多次詐欺得利、行使偽造私文書之犯行，時間緊接，所犯構成要件相同罪
    名，顯係基於概括之犯意反覆為之，為連續犯，應依刑法第五十六條之規定論以
    一罪。被告持偽造之林文源之健保卡及如附表所示林文源之申請書申請門號，係
    一行為觸犯數罪名，為想像競合犯，依刑法第五十五條之規定，從一重論以行使
    偽造私文書罪。被告所犯上開三罪間，有方法結果之牽連關係，為牽連犯，依刑
    法第五十五條之規定，應從一重之行使偽造私文書罪處斷。再查被告壬○○曾犯
    偽造文書罪經台灣高等法院台中分院判處有期徒刑一年確定，亦於八十五年八月
    二十四日執行完畢，五年內再犯本件有期徒刑以上之罪，為累犯，遞加重其本刑
    。爰審酌被告前科累累，冒用他人名義申辦行動電話門號多支，造成黃端木損失
    高達百萬元，且使被冒用者有蒙受不明損失之風險，且紊亂通訊公司客戶資料，
    且犯後飾詞狡辯，全部推稱係一不詳姓名之人所為，未與被害人和解等一切情狀
    ，量處如主文所示之刑。如附表所示之台灣大哥大股份有限公司行動電話服務申
    請書紅色客戶留存聯，雖未扣案，然為共犯「簡仔」所有供犯罪所用之物，業據
    被告自承在卷，且不能證明業經滅失；貼在丁○○變造身分證上之壬○○之相片
    壹幀，亦為被告壬○○所有供犯罪所用之物，雖未扣案，惟亦不能證明業已滅失
    ，均依刑法第三十八條第一項第二款宣告沒收之；如附表所示之台灣大哥大股份
    有限公司行動電話服務申請書公司留存聯、代理商留存聯、銷售店留存聯中申請
    人簽章欄內之簽名各壹枚、如附件一所示九十年五月一日書立之同意書貳紙內之
    指印各貳枚（共計肆枚）、如附件二所示之切結書上丁○○之署押各壹枚、指印
    各壹枚（共計署押拾柒枚、指印拾柒枚）依刑法第二百十九條之規定宣告沒收之
    。
據上論斷，應依刑事訴訟法第二百九十九條第一項前段，刑法第二十八條、第五十六
條、第二百十條、第二百十六條、第二百十二條、第三百三十九條第一項、第五十五
條、第四十七條、第二百十九條、第三十八條第一項第二款，罰金罰鍰提高標準條例
第一條前段，判決如主文。
中    華    民    國      九十二      年         四      月   二十二  日
                                臺灣臺中地方法院刑事第二庭
                                      法  官  陳 如 玲
右正本證明與原本無異。
如不服本判決，應於判決送達後十日內向本院提出上訴狀，上訴於臺灣高等法院臺中
分院( 須附繕本 )。
                                      書記官
中    華    民    國      九十二      年         四      月   二十五  日
附錄本案所犯法條全文
刑法第二百十六條 (行使偽造變造或登載不實之文書罪)
行使第二百十條至第二百十五條之文書者，依偽造、變造文書或登載不實事項或使登
載不實事項之規定處斷。
刑法第二百十條 (偽造變造私文書罪)
偽造、變造私文書，足以生損害於公眾或他人者，處五年以下有期徒刑。
刑法第三百三十九條 (普通詐欺罪)
意圖為自己或第三人不法之所有，以詐術使人將本人或第三人之物交付者，處五年以
下有期徒刑、拘役或科或併科一千元以下罰金。
以前項方法得財產上不法之利益或使第三人得之者，亦同。
前二項之未遂犯罰之。
刑法第二百十二條
偽造、變造護照、旅券、免許證、特許證及關於品行、能力服務或其他相類之證書、
介紹書,足以生損害於公眾或他人者,處一年以下有期徒刑、拘役或三百元以下罰金。


司法院資訊處製作；財團法人民間司法改革基金會備份。
